【裁判字號】    89,台上,907
【裁判日期】    890224
【裁判案由】    偽造有價證券
【裁判全文】
最高法院刑事判決                                八十九年度台上字第九○七號
    上  訴  人  甲○○
右上訴人因偽造有價證券案件，不服台灣高等法院中華民國八十八年十一月二十四日
第二審判決（八十八年度上訴字第二三二七號，起訴案號：台灣台北地方法院檢察署
八十八年度偵字第七九一號、八十八年度偵緝字第九七、一三二、一三三、一三四、
一三五、一三六、一三七、一三八號），提起上訴，本院判決如左：
    主  文
上訴駁回。
    理  由
按刑事訴訟法第三百七十七條規定，上訴於第三審法院，非以判決違背法令為理由，
不得為之。是提起第三審上訴，應以原判決違背法令為理由，係屬法定要件。如果上
訴理由狀並未依據卷內訴訟資料，具體指摘原判決不適用何種法則或如何適用不當，
或所指摘原判決違法情事，顯與法律規定得為第三審上訴理由之違法情形，不相適合
時，均應認其上訴為違背法律上之程式，予以駁回。本件原判決認定林金郎約於民國
八十六年十二月底，遺失原判決附表一所示支票之印鑑章三枚及空白支票三本。嗣經
不詳姓名者於八十七年間，交付業經偽造之如原判決附表一所示支票予上訴人，上訴
人明知前開支票係屬贓物，仍予以收受。並基於概括之犯意，先後於原判決附表二所
示時地，分別持上開支票，向原判決附表二所示之被害人行使，以支付會款、欠款及
借貸款項等情。因而撤銷第一審判決，依牽連犯關係，改判論處上訴人連續行使偽造
有價證券罪刑。已敘明上開事實業據被害人林金郎指陳綦詳，又原判決附表二編號二
、三、五、六、七、八所載犯罪事實，業經上訴人供承不諱，核與證人蔡東成、張朝
顯、楊鎮守、許全福、蕭素如所證述情節相符。且上訴人如何為原判決附表二編號一
、四所載犯行，業據證人施美雲、劉家宏證述甚詳。並有如原判決附表一所載支票、
退票理由單、掛失止付票據提示人資料查報表、遺失票據申報書影本等附卷可稽。而
原判決附表一所示支票之發票人林金郎之印文，與林金郎所掛失印鑑之印文相符，有
台灣省合作金庫永和支庫函、華南商業銀行南永和分行函暨所附印鑑卡影本、台新國
際商業銀行板橋分行函在卷可參。並說明上訴人承認並不認識林金郎，竟仍向不詳姓
名者收受如原判決附表一所載林金郎為發票人之支票八張，予以使用，其顯知悉該支
票係屬贓物，而予以收受，至為明灼。事證明確，為其所憑之證據及認定之理由。並
以上訴人所辯並無原判決附表二編號一、四所載犯行，係屬卸責之詞，不足採信，亦
於理由內詳予指駁及說明。復論述並無明確證據足以證明上訴人有被訴之偽造有價證
券犯行，及行使原判決附表三所載偽造之支票詐欺犯行，惟因公訴人認其與上訴人前
揭有罪部分有裁判上一罪關係，乃不另為無罪之諭知。核其所為論斷，與卷內資料相
符，從形式觀察，並無認定事實不依證據或有何採證違背經驗法則、論理法則等違法
情形存在。本件上訴意旨略以：上訴人自始坦承犯行，有悔悟之心，犯罪後態度良好
，應符合刑法第五十九條減輕其刑之規定，請求從輕量刑等情。惟查量刑輕重係屬事
實審法院得依職權自由裁量之事項，原判決已斟酌刑法第五十七條各款所列情形，且
未逾法定刑度。又刑法第五十九條之酌量減輕其刑，必於犯罪之情狀有其特殊之原因
與環境，在客觀上足以引起一般同情，確可憫恕者，始有其適用。至於是否適用刑法
第五十九條酌減其刑，事實審法院本有權斟酌決定，原審未依該規定減輕其刑，自無
違法可言。上訴意旨並未針對原判決所為論斷，依據卷內資料為具體之指摘。乃徒就
原審量刑之職權行使，任憑己見爭執其符合刑法第五十九條酌減其刑之規定，請求法
律審之本院從輕量刑，自非適法之第三審上訴理由。依前揭說明，其上訴違背法律上
之程式，應予駁回。
據上論結，應依刑事訴訟法第三百九十五條前段，判決如主文。
中      華      民      國    八十九    年      二      月    二十四    日
                              最高法院刑事第八庭
                                  審判長法官  吳  雄  銘
                                        法官  池  啟  明
                                        法官  石  木  欽
                                        法官  郭  毓  洲
                                        法官  吳  三  龍
      右正本證明與原本無異
                                              書  記  官
中      華      民      國    八十九    年      三      月      一      日


司法院資訊處製作；財團法人民間司法改革基金會備份。
